---
title: 'Actividad 3 y 4: Contagios por Movimiento Aleatorio'
author: "A. Aguilar, R. Aguirre, J. Chávez, E. Galarza"
date: "30 de Noviembre de 2020"
output:
  html_document:
    df_print: paged
  pdf_document: default
---
```{r setup, include=FALSE}
knitr::opts_chunk$set(echo = TRUE)
library(stringi)
library(plotly)
```
## Fase 3: Simulación de la geometría de ciudad y estructura de datos para las personas
*Problema 1 -A00827217:*
* Crear   una   ciudad   cuadrada   donde   cada   lado   tiene   tamaño *D* con distribución uniforme de personas.

  Se definió una población de 500 individuos, es decir, $N = 500$. La ciudad se encuentra modela por un cuadrando de 10 unidades de lado, teniendo $100 u^2$ de área.


* Crear  un  arreglo  de posiciones x, y  de posiciones y considerando *N* personas. Asignar una posición inicial para cada una de las personas de la población  por  medio  de un  número aleatorio  uniforme.

  Se considero un arreglo de coordenadas $(x,y)$ definidas en en intervalo [D,D].
```{r}
  #Definimos al número N de personas a considerar
  N = 500
  x <- c(runif(N, min=0, max=10))
  y <- c(runif(N,min=0,max=10))
  coordenadas <- data.frame(x,y)
  
  f <- stri_rand_strings(N, 5)
  
  #Graficamos la distibución de las personas en la ciudad
  plot(coordenadas,
  main = "Distribución de las personas en la ciudad",
  xlab = "D",
  ylab = "D")
  
  #Añadimos un ID diferente a cada persona
  coordenadas <- tibble::rowid_to_column(coordenadas, "ID")

```
### Problema 1.1
Dado  un  valor  inicial  de N,  crear 3 variables  para  contar  el  número  inicial de infectados, de susceptibles y de recuperados. Las variables deben ser tales que $N=I+S+R$ y que haya por lo menos una persona infectada.Inicialmente no hay recuperados $(R=0)$.
```{r}
  #Definimos quienes son nuestras variables. Cumpliendo que N = I + S + R. 
  S <- 498
  I <- 1
  R <- 1
  N <- S + R + I
```
### Problema 1.2
Crear 2 variables  para  definir el \textbf{“radio”}  de  infección $r$,  que  representará la distancia para poderse infectar,$r=0.6$,y para la razón de recuperación.
```{r}
  #Ratio de contagio
  r <- 0.6
  #Ratio de recuperación. USando la propuesta en modelos anteriores.
  gama <- 0.3
```
### Problema 1.3
Crear una variable categórica (factor variable) que represente el estado de la
persona (suceptible, infectada o recuperada).
```{r}
  #Creamos la variable categorica de estado. Asignamos la infección de forma al azar. 
  estado <- ifelse(coordenadas$ID == sample(1:N,I),'infectado','susceptible')
  #Indexamos la variable a nuestro dataframe
  coordenadas$Estado <- estado
  #Asignamos a nuestro primer recuperado
  coordenadas[sample(1:N,I),4]='recuperado'
  
```
### Problema 1.4
Escribir una función que revise la distancia euclidiana entre dos puntos y regrese
TRUE (o 1) si la distancia es menor que r y regrese FALSE (o 0) si la distancia
es mayor o igual que r.

Para esta función se utiliza la deducción de la \textbf{"distancia euclidiana"} que se obtiene del Teorema de Pitágoras.
```{r}
  #Función que calcula si la distancia euclidia entre 2 puntos coordenados (x,y) es    menor que el ratio de contagio r.
  distancia_euclidia <- function(x1,y1,x2,y2){
    distancia <- sqrt((x2-x1)^2 + (y2-y1)^2)
    if (distancia <= r){
      return(TRUE)
    }else{
        return(FALSE)
      }
  }
```

## Fase 4: Iteración, movimiento y representación gráfica.
*Problema 1 -A00827217:*

```{r}
#Hacemos una copia de las coordenadas iniciales.Iremos concatenando los nuevos datos a este dataframe.
coordenadas2 <- coordenadas
   
#modificaciones a lo yolo
coordenadas2$I <- rep(0,nrow(coordenadas))

#Rratio <- runif(nrow(coordenadas))
#coordenadas$ratio <-Rratio
tiempo <- c(1:10)

for (i in tiempo){

   
   #Creamos dos vectores de tamaño N con los desplazamientos
   x1 <- c(runif(N, min=0, max=10))
   y1 <- c(runif(N,min=0,max=10))
   
   #Asignamos números aleatorios a cada contagiado.
   #Rratio <- runif(nrow(coordenadas))
   #coordenadas$ratio <-Rratio
   
   
   #Checar quienes están infectados
   
   inf = subset(coordenadas, Estado == 'infectado')
   sus = subset(coordenadas, Estado == 'susceptible')
   recu = subset(coordenadas, Estado == 'recuperado')
   
  
   #Método de contagio
   for (k in (1:nrow(inf))){
      x0 <- inf[k,2]
      y0 <- inf[k,3]
      for (j in (1:nrow(coordenadas))){
        t <- distancia_euclidia(coordenadas[j,2],coordenadas[j,3],x0,y0)
        if(t == TRUE){
          coordenadas[j,4]='infectado'
        }
      }
   }
   Rratio <- runif(nrow(inf))
   inf$ratio <-Rratio
   
   #Método de recuperación
    for (v in (1:nrow(inf))){
        ratio_t <- inf[v,5]
       if (ratio_t <= gama){
         id <- inf[v,1]
         coordenadas[id,4] = 'recuperado'
       }
     }
   
   coordenadas$x <- x1
   coordenadas$y <- y1
   coordenadas$ratio <- NULL
   coordenadas$I <- rep(i,nrow(coordenadas))
   coordenadas2 <- rbind(coordenadas2,coordenadas)
   coordenadas$I <- NULL
   }
```
### Animación
```{r}
fig <- coordenadas2 %>%
  plot_ly(
    x = ~x, 
    y = ~y, 
    color = ~Estado, 
    frame = ~I, 
    type = 'scatter',
    mode = 'markers',
    text = ~ID, 
    hoverinfo = "text"
  )
fig <- fig %>%
  animation_opts(
    1000, easing = "elastic", redraw = FALSE
  )
fig
```

```{r setup2, include=FALSE}
knitr::opts_chunk$set(echo = TRUE)
library(stringi)
library(plotly)
```

## Fase 3: Simulación de la geometría de ciudad y estructura de datos para las personas
*Problema 2 -A01235869:*

* Crear una ciudad circular de radio D/2 con distribución uniforme de
personas.

*Crear un arreglo de posiciones x, y de posiciones y considerando N
personas. Asignar una posición inicial aleatoria para cada una de las
personas de la población.

```{r}
library(ggplot2)
#Fase 3 Circulo con radio D/2
N = 500
D = 10 
Radio = D/2
r = 0.6

#Punto aleatorio en círculo
a = runif(N,1,10)*2*pi
rr = Radio*sqrt(runif(N))
x = rr*cos(a) #Cambio a coordenadas polares para x
y = rr*sin(a) #Cambio a coordenadas polares para y
coordenadas <- data.frame(x,y)

f <- stri_rand_strings(N, 5)

#Graficamos la distibución de las personas en la ciudad
plot(coordenadas,main = "Distribución de las personas en la ciudad",
xlab = "D",
ylab = "D", asp = 1, xlim = c(-Radio, Radio),ylim = c(-Radio, Radio))

#Añadimos un ID diferente a cada persona
coordenadas <- tibble::rowid_to_column(coordenadas, "ID")

#Hacer Circulo
t <- seq(0, 2*pi, length.out = 1000) ## usaré más valores
 
radio = Radio
 
origenx <- 0 ## origen circunferencia eje x
origeny <- 0 ## origen circunferencia eje y
 
xcirc <- origenx + cos(t)*radio
ycirc <- origeny + sin(t)*radio

lines(xcirc, ycirc, lwd=1)
```

## Fase 4: Iteración, movimiento y representación gráfica.
*Problema 2 -A01235869:*

```{r}
  #Definimos quienes son nuestras variables. Cumpliendo que N = I + S + R. 
  S <- 498
  I <- 1
  R <- 1
  N <- S + R + I
```
```{r}
  #Ratio de contagio
  r <- 0.6
  #Ratio de recuperación. USando la propuesta en modelos anteriores.
  gama <- 0.3
```
```{r}
  #Creamos la variable categorica de estado. Asignamos la infección de forma al azar. 
  estado <- ifelse(coordenadas$ID == sample(1:N,I),'infectado','susceptible')
  #Indexamos la variable a nuestro dataframe
  coordenadas$Estado <- estado
  #Asignamos a nuestro primer recuperado
  coordenadas[sample(1:N,I),4]='recuperado'
  
```
```{r}
  #Función que calcula si la distancia euclidia entre 2 puntos coordenados (x,y) es    menor que el ratio de contagio r.
  distancia_euclidia <- function(x1,y1,x2,y2){
    distancia <- sqrt((x2-x1)^2 + (y2-y1)^2)
    if (distancia <= r){
      return(TRUE)
    }else{
        return(FALSE)
      }
  }
```
```{r}
#Hacemos una copia de las coordenadas iniciales.Iremos concatenando los nuevos datos a este dataframe.
coordenadas2 <- coordenadas
   
#modificaciones a lo yolo
coordenadas2$I <- rep(0,nrow(coordenadas))

#Rratio <- runif(nrow(coordenadas))
#coordenadas$ratio <-Rratio


tiempo <- c(1:10)

for (i in tiempo){

   
   #Creamos dos vectores de tamaño N con los desplazamientos
   a = runif(N,1,10)*2*pi
   rr = (Radio)*sqrt(runif(N))
   x1 = rr*cos(a)
   y1 = rr*sin(a)
   
   #Asignamos números aleatorios a cada contagiado.
   #Rratio <- runif(nrow(coordenadas))
   #coordenadas$ratio <-Rratio
   
   
   #Checar quienes están infectados
   
   inf = subset(coordenadas, Estado == 'infectado')
   sus = subset(coordenadas, Estado == 'susceptible')
   recu = subset(coordenadas, Estado == 'recuperado')
   
  
   #Método de contagio
   for (k in (1:nrow(inf))){
      x0 <- inf[k,2]
      y0 <- inf[k,3]
      for (j in (1:nrow(coordenadas))){
        t <- distancia_euclidia(coordenadas[j,2],coordenadas[j,3],x0,y0)
        if(t == TRUE){
          coordenadas[j,4]='infectado'
        }
      }
   }
   
   
   Rratio <- runif(nrow(inf))
   inf$ratio <-Rratio
   
   #Método de recuperación
    for (v in (1:nrow(inf))){
        ratio_t <- inf[v,5]
       if (ratio_t <= gama){
         id <- inf[v,1]
         coordenadas[id,4] = 'recuperado'
       }
     }
   
   coordenadas$x <- x1
   coordenadas$y <- y1
   coordenadas$ratio <- NULL
   coordenadas$I <- rep(i,nrow(coordenadas))
   coordenadas2 <- rbind(coordenadas2,coordenadas)
   coordenadas$I <- NULL
   }
```

## Animación
```{r}
fig <- coordenadas2 %>%
  plot_ly(
    x = ~x, 
    y = ~y, 
    color = ~Estado, 
    frame = ~I, 
    type = 'scatter',
    mode = 'markers',
    text = ~ID, 
    hoverinfo = "text"
  )
fig <- fig %>%
  animation_opts(
    1000, easing = "elastic", redraw = FALSE
  )
fig
``` 

## Fase 3: Simulación de la geometría de ciudad y estructura de datos para las personas
*Problema 3 -A01235878:*

* Crear una ciudad cuadrada de lado D en la que las personas están
distribuidas en forma de “cluster” en donde hay una preferencia de las
personas para estar ubicadas en cierta zona dentro de la ciudad. Para esto,
defina un lugar de preferencia en forma aleatoria x0, y0 y determine la
posición aleatoria de la posición de N personas distribuidas de acuerdo a
una distribución normal.

* Considere la función de la distribución normal (en R la función para generar
números normalmente distribuidos con media 0 y desviación estándar 1 es
rnorm(N,mean=0,sd=1)). Con esto, puede elegir coordenadas en x que se 
concentran alrededor de x0 y coordenadas y que se concentran alrededor
de y0. Considere una desviación estándar de tamaño D/20.

```{r}
# Cálculo de la distibución de las personas en la ciudad
N = 300
D=10
# Punto aleatorio lugar de preferencia
x0 <- runif(1, min=1, D-1)
y0 <- runif(1, min=1, D-1)
sd=D/20
# Puntos alrededor del punto aleatorio
x <- c(rnorm(N,x0,sd))
y <- c(rnorm(N,y0,sd))
coordenadas <- data.frame(x,y)

f <- stri_rand_strings(N, 5)

#Grafico de la distibución de las personas en la ciudad
plot(coordenadas,
     main = "Distribución de las personas en la ciudad forma Cluster",
     ylim=c(0,10),
     xlim=c(0,10),
     col='red',
     xlab = "D",
     ylab = "D")
```
Continuación Fase 3:
```{r}
# ID diferente a cada persona
coordenadas <- tibble::rowid_to_column(coordenadas, "ID")
#Definimos quienes son nuestras variables. Cumpliendo que N = I + S + R. 
S <- 299
I <- 1
R <- 0
N <- S + R + I
#Ratio de contagio
r <- 0.6
#Ratio de recuperación. USando la propuesta en modelos anteriores.
gama <- 0.3
#Creamos la variable categorica de estado. Asignamos la infección de forma al azar. 
estado <- ifelse(coordenadas$ID == sample(1:N,I),'infectado','susceptible')
#Indexamos la variable a nuestro dataframe
coordenadas$Estado <- estado
#Asignamos a nuestro primer recuperado
coordenadas[sample(1:N,I),4]='recuperado'
#Función que calcula si la distancia euclidia entre 2 puntos coordenados (x,y) es    menor que el ratio de contagio r.
distancia_euclidia <- function(x1,y1,x2,y2){
  distancia <- sqrt((x2-x1)^2 + (y2-y1)^2)
  if (distancia <= r){
    return(TRUE)
  }else{
    return(FALSE)
  }
}

#Hacemos una copia de las coordenadas iniciales.Iremos concatenando los nuevos datos a este dataframe.
coordenadas2 <- coordenadas
coordenadas2$I <- rep(0,nrow(coordenadas))
```

## Fase 4: Iteración, movimiento y representación gráfica.
*Problema 3 -A01235878:*

```{r}
tiempo <- c(1:10)
x1=x
y1=y
for (i in tiempo){
  # Desplazamiento en la ciudad sin salirse de los límites
  for (l in 1:N){
    if ((x1[l]) < 0.5){
      x1[l]=x1[l]+runif(1, min=0, max=.5)}
    if((x1[l]) > 9.5){
      x1[l]=x1[l]-runif(1, min=0, max=.5)}
    if((x1[l])>0.5 & (x1[i])<9.5){
      x1[l]=x1[l]+runif(1, min=-.5, max=.5)}
    if ((y1[l]) < 0.5){
      y1[l]=y1[l]+runif(1, min=0, max=.5)}
    if((y1[l]) > 9.5){
      y1[l]=y1[l]-runif(1, min=0, max=.5)}
    if((y1[i])>0.5 & (x1[i])<9.5){
      y1[l]=y1[l]+runif(1, min=-.5, max=.5)}
  }
  
  #Checar quienes están infectados
  inf = subset(coordenadas, Estado == 'infectado')
  sus = subset(coordenadas, Estado == 'susceptible')
  recu = subset(coordenadas, Estado == 'recuperado')
  #Método de contagio
  for (k in (1:nrow(inf))){
    x0 <- inf[k,2]
    y0 <- inf[k,3]
    for (j in (1:nrow(coordenadas))){
      t <- distancia_euclidia(coordenadas[j,2],coordenadas[j,3],x0,y0)
      if(t == TRUE){
        coordenadas[j,4]='infectado'
      }
    }
  }
  Rratio <- runif(nrow(inf))
  inf$ratio <-Rratio
  
  #Método de recuperación
  for (v in (1:nrow(inf))){
    ratio_t <- inf[v,5]
    if (ratio_t <= gama){
      id <- inf[v,1]
      coordenadas[id,4] = 'recuperado'
    }
  }
  coordenadas$x <- x1
  coordenadas$y <- y1
  coordenadas$ratio <- NULL
  coordenadas$I <- rep(i,nrow(coordenadas))
  coordenadas2 <- rbind(coordenadas2,coordenadas)
  coordenadas$I <- NULL
}
fig <- coordenadas2 %>%
  plot_ly(
    x = ~x,
    y = ~y,
    color = ~Estado, 
    frame = ~I, 
    type = 'scatter',
    mode = 'markers',
    text = ~ID, 
    hoverinfo = "text"
  )
fig <- fig %>%
  animation_opts(
    1000, easing = "elastic", redraw = FALSE
  )
fig
```

```{r setup4, include=FALSE}
knitr::opts_chunk$set(echo = TRUE)
library(stringi)
library(plotly)
```

## Fase 3: Simulación de la geometría de ciudad y estructura de datos para las personas
*Problema 4 -A00828688:*

```{r }
#Creando ciudad cirucular de radio D/2 con una distribución de personas "Cluster"
N = 300
D = 10
r1 <- sqrt(runif(1,min=1, D))
t <- 2*pi*runif(1,min=1, D)
x0 <- r1*cos(t)
y0 <- r1*sin(t)
sd=D/20
x <- c(rnorm(N,x0,sd))
y <- c(rnorm(N,y0,sd))
t <- seq(0, 2*pi, length.out = 100)
#Considerando un arreglo para posiciones X y Y
coordenadas <- data.frame(x,y)
xxx <- cos(t)*5
yyy <- sin(t)*5
f <- stri_rand_strings(N, 5)

#Graficando la distribución de personas en la ciudad
plot(coordenadas,
     main = "Distribución de las personas en la ciudad",
     ylim=c(-5,5),
     xlim=c(-5,5),
     xlab = "D",
     ylab = "D")
lines(xxx, yyy, lwd = .5)
``` 

## Fase 4: Iteración, movimiento y representación gráfica.
*Problema 4 -A00828688:*

```{r }
#Variables  para  contar  el  número  inicial  de infectados, de susceptibles y de recuperados. 
coordenadas <- tibble::rowid_to_column(coordenadas, "ID")
#Cumpliendo que N = I + S + R. 
S <- 299
I <- 1
R <- 0
N <- S + R + I
#variables  para  definir el “radio”  de  infección,  que  representará la distancia para poderse infectar,r=0.6,y para la razón de recuperación.
r <- 0.6
gama <- 0.3

#Variable Categorica.  
estado <- ifelse(coordenadas$ID == sample(1:N,I),'infectado','susceptible')
#Indexamos la variable a nuestro dataframe.
coordenadas$Estado <- estado
#Primer recuperado:
coordenadas[sample(1:N,I),4]='recuperado'


#Cálculo de distancia euclidia
distancia_euclidia <- function(x1,y1,x2,y2){
  distancia <- sqrt((x2-x1)^2 + (y2-y1)^2)
  if (distancia <= r){
    return(TRUE)
  }else{
    return(FALSE)
  }
}

#Estructura de datos (dataframe).
coordenadas2 <- coordenadas
coordenadas2$I <- rep(0,nrow(coordenadas))
tiempo <- c(1:10)
x1=x
y1=y
for (i in tiempo){
  
  
  #Límites
  for (l in 1:N){
    if ((x1[l]) < .5){
      x1[l]=x1[l]+runif(1, min=0, max=.5)}
    if((x1[l]) > 9.5){
      x1[l]=x1[l]-runif(1, min=0, max=.5)}
    if((x1[l])>.5 & (x1[i])<9.5){
      x1[l]=x1[l]+runif(1, min=-0, max=.5)}
    if ((y1[l]) < .5){
      y1[l]=y1[l]+runif(1, min=0, max=.5)}
    if((y1[l]) > 9.5){
      y1[l]=y1[l]-runif(1, min=0, max=.5)}
    if((y1[i])>.5 & (x1[i])<9.5){
      y1[l]=y1[l]+runif(1, min=-0, max=.5)}
  }

  inf = subset(coordenadas, Estado == 'infectado')
  sus = subset(coordenadas, Estado == 'susceptible')
  recu = subset(coordenadas, Estado == 'recuperado')
  
  
  #Método de contagio
  for (k in (1:nrow(inf))){
    x0 <- inf[k,2]
    y0 <- inf[k,3]
    for (j in (1:nrow(coordenadas))){
      t <- distancia_euclidia(coordenadas[j,2],coordenadas[j,3],x0,y0)
      if(t == TRUE){
        coordenadas[j,4]='infectado'
      }
    }
  }
  Rratio <- runif(nrow(inf))
  inf$ratio <-Rratio
  
  #Método de recuperación
  for (v in (1:nrow(inf))){
    ratio_t <- inf[v,5]
    if (ratio_t <= gama){
      id <- inf[v,1]
      coordenadas[id,4] = 'recuperado'
    }
  }
  
  coordenadas$x <- x1
  coordenadas$y <- y1
  coordenadas$ratio <- NULL
  coordenadas$I <- rep(i,nrow(coordenadas))
  coordenadas2 <- rbind(coordenadas2,coordenadas)
  coordenadas$I <- NULL
}

fig <- coordenadas2 %>%
  plot_ly(
    x = ~x, 
    y = ~y,
    color = ~Estado, 
    frame = ~I, 
    type = 'scatter',
    mode = 'markers',
    text = ~ID, 
    hoverinfo = "text"
    
  )
fig <- fig %>%
  animation_opts(
    1000, easing = "elastic", redraw = FALSE
  )
  fig
```
